---
title: "Analiza glazbenih preferencija i njihovog utjecaja na mentalno zdravlje"
author: "Ena Dvojak, Patrik Blašković, Mislav Hlupić, Eugen Vucelić"
date: "`r Sys.Date()`"
output: pdf_document
---

```{r setup, include=FALSE}
knitr::opts_chunk$set(echo = TRUE)
knitr::opts_knit$set(root.dir = normalizePath("."))
```

## Uvod

Muzikoterapija je terapijski pristup koji koristi glazbu i njezine elemente za smanjenje stresa, poboljšanje raspoloženja i jačanje mentalnog zdravlja. U tom se procesu koriste različiti glazbeni žanrovi prema preferencijama pojedinca, a glazba služi kao katalizator pozitivnih emocionalnih reakcija.

## Case study: *Muzikoterapija i slušačke navike*

U analizu je uključen skup podataka sa 736 odgovora na anketu koja istražuje slušačke navike, preferirane glazbene žanrove, samoprocijenjeno mentalno zdravlje i druge relevantne čimbenike (dob, odabir streaming servisa, učestalost slušanja određenih žanrova, instrumentalne i skladateljske vještine). Cilj ovog projekta je razumjeti obrasce i povezanosti u podacima te ih statistički interpretirati kako bi se dobio uvid u ulogu glazbe u poticanju pozitivnog mentalnog stanja.

```{r load-libraries, message=FALSE, warning=FALSE}
library(tidyverse) 
library(modeest) 
library(dplyr)
library(nortest)
```

```{r source-scripts}
source("R/barplots.R")
```

```{r load-data}
music_data <- read_csv("data/processed/dataset_reduced.csv", show_col_types = FALSE)

head(music_data)
```

## Deskriptivna statistika

### Mjere centralne tendencije

Mjere centralne tendencije za numeričke varijable "Age" i "Hours per day" grupirane po primarnom streaming servisu. Mod je izostavljen zato što nije dobra mjera centralne tendencije za ovaj dataset. Najveća frekvencija sati slušanja i godina ispitanika nije nužno najbolji pokazatelj sredine podataka, pogtovo za streaming servise s manje korisnika.

Koristiti ćemo 10% podrezanu aritmetičku sredinu jer iako su potencijalni ekstremni podaci značajni za analizu navika slušanja glazbe, moramo uzeti u obzir i neozbiljne ispune ankete koje mogu značajno utjecati na sredinu podataka.

```{r central-tendency}
music_data %>%
  group_by(`Primary streaming service`) %>%
  summarise(
    count = n(),
    mean_age = mean(Age, na.rm = TRUE,trim = 0.1),
    median_age = median(Age, na.rm = TRUE),
    mean_hours = mean(`Hours per day`, na.rm = TRUE, trim = 0.1),
    median_hours = median(`Hours per day`, na.rm = TRUE)
  ) %>%
  arrange(desc(count))
```

### Brisanje outliera

Prije računanja mjere rasipanja i vizualizacije box plotom, pokušati ćemo ukloniti outliere iz varijabli "Age" i "Hours per day" zdravim razumom. Naime anketa sadrži podatke o korisnicima koji su upisali nerealne godine ili sate slušanja glazbe. Uzimajući u obzir da jedan dan ima 24 sata i da većina ljudi ne sluša glazbu dok spava, realna maksimalna granica za "Hours per day" je 24 sata - 8 sati sna = 16 sati slušanja dnevno (ovime smo uklonili ukupno 3 data pointa). Za dob ispitanika ćemo uzeti u obzir da stariji generalno nisu skloni ispunjavanju anekta stoga ćemo heuristički staviti maksimalnu granicu za "Age" na 70 godina (ovime smo uklonili ukupno 7 data pointa).

```{r remove-outliers-heuristic}
music_data <- music_data %>%
  filter(`Hours per day` <= 16, Age <= 70)
```

### Mjere rasipanja

Mjere rasipanja za varijable "Age" i "Hours per day" grupirane po primarnom streaming servisu. Pomoću standardne devijacije i ranga donosimo zaključke da Spotify ima najveći rang godina (ima i najviše korisnika među ispitanicima općenito), dok Pandora ima najveću standardnu devijaciju godina među svojim korisnicima (čemu pridonosi činjenica da je Pandora najmanje zastupljena među ispitanicima).

```{r dispersion}
music_data %>%
  group_by(`Primary streaming service`) %>%
  summarise(
    sd_age = sd(Age, na.rm = TRUE),
    range_age = max(Age, na.rm = TRUE) - min(Age, na.rm = TRUE),
    sd_hours = sd(`Hours per day`, na.rm = TRUE),
    range_hours = max(`Hours per day`, na.rm = TRUE) - min(`Hours per day`, na.rm = TRUE)
  ) %>%
  arrange(desc(sd_age))
```

### Vizualizacija boxplot

Iz box plotova vizualiziranih ispod možemo zaključiti da mlađi ispitanici preferiraju Spotify, Apple Music i YouTubeMusic dok stariji ispitanici preferiraju Pandoru ili alternativne servise. Spotify ima najaktivnije korisnike s najviše slušanih sati dnevno s najviše ljudi koji premašuju gornje whiskere boxplota. Outlieri prikazani boxplotom su zdravi i razumni podaci.

```{r boxplot1}
music_data %>%
  ggplot(aes(x = `Primary streaming service`, y = Age, fill=`Primary streaming service`)) +
  geom_boxplot() +
  labs(title = "Dob ispitanika po primarnom streaming servisu",
       x = "Primarni streaming servis",
       y = "Dob") + scale_fill_brewer(palette = "Set2") +
  theme_minimal()
```

```{r boxplot2}
music_data %>%
  ggplot(aes(x = `Primary streaming service`, y = `Hours per day`, fill=`Primary streaming service`)) +
  geom_boxplot() +
  labs(title = "Sati slušanja dnevno po primarnom streaming servisu",
       x = "Primarni streaming servis",
       y = "Broj sati dnevno") + scale_fill_brewer(palette = "Set2") +
  theme_minimal()
```

### Vizualizacija barplot

Barplotom ćemo vizualiraiti neke kategoričke varijable koje će biti od značaja u daljnim analizama. Izabrane kategoričke varijable su "Instrumentalist", "Composer", "Fav genre" i "Exploratory".

```{r barplot_binary}
plot <- create_binary_plots(music_data)
print(plot)

```

```{r barplot_fav_genre}
plot <- create_fav_genre_plot(music_data)
print(plot)
```

### Histogrami i provjere normalnosti

Za provjeru normalnosti distribucije numeričkih varijabli koristimo vizualne i statističke metode. Vizualno ćemo distribucije prikazati histogramima, dok ćemo statistički normalnost testirati Lillieforsovom inačicom Kolmogorov-Smirnov testa. Ovaj test je modifikacija standardnog Kolmogorov-Smirnov testa gdje se parametri normalne distribucije (srednja vrijednost i standardna devijacija) procjenjuju iz uzorka. Nulta hipoteza testa je da podaci dolaze iz normalne distribucije, a test provodimo na razini značajnosti α = 0.05. Provjeru provodimo za numeričke varijable: Hours per day te samoprocjenjene skale Anxiety, Depression, Insomnia, OCD.

```{r histogram_hours_per_day}
music_data %>%
  ggplot(aes(x = `Hours per day`)) +
  geom_histogram(binwidth = 1, fill = "lightgreen", color = "black") +
  labs(title = "Histogram sati slušanja dnevno",
       x = "Broj sati dnevno",
       y = "Broj ispitanika") +
  theme_minimal()
```


```{r normality_test_hours_per_day}
lillie.test(music_data$`Hours per day`)
```
Provjerimo jesu li podaci o dnevnom slušaju potencijalno log-normalni

```{r histogram_log_hours_per_day}
music_data %>%
  filter(`Hours per day` > 0) %>%
  ggplot(aes(x = log(`Hours per day`))) +
  geom_histogram(binwidth = 0.5, fill = "lightgreen", color = "black") +
  labs(title = "Histogram logaritma sati slušanja dnevno",
       x = "log(Broj sati dnevno)",
       y = "Broj ispitanika") +
  theme_minimal()
```

```{r normality_test_log_hours_per_day}
lillie.test(log(music_data$`Hours per day`[music_data$`Hours per day` > 0]))
```

Vidimo da i dalje nisu normalno distribuirani. Nastavimo s provjerom za druge varijable.

```{r histogram_anxiety}
music_data %>%
  ggplot(aes(x = Anxiety)) +
  geom_histogram(binwidth = 1, fill = "lightblue", color = "black") +
  labs(title = "Histogram anksioznosti",
       x = "Anksioznost",
       y = "Broj ispitanika") +
  theme_minimal()
```

```{r normality_test_anxiety}
lillie.test(music_data$Anxiety)
```

```{r histogram_depression}
music_data %>%
  ggplot(aes(x = Depression)) +
  geom_histogram(binwidth = 1, fill = "lightcoral", color = "black") +
  labs(title = "Histogram depresije",
       x = "Depresija",
       y = "Broj ispitanika") +
  theme_minimal() 
```

```{r normality_test_depression}
lillie.test(music_data$Depression)
```

```{r histogram_insomnia}
music_data %>%
  ggplot(aes(x = Insomnia)) +
  geom_histogram(binwidth = 1, fill = "lightyellow", color = "black") +
  labs(title = "Histogram nesanice",
       x = "Nesanica",
       y = "Broj ispitanika") +
  theme_minimal() 
```

```{r normality_test_insomnia}
lillie.test(music_data$Insomnia)
```

```{r histogram_ocd}
music_data %>%
  ggplot(aes(x = OCD)) +
  geom_histogram(binwidth = 1, fill = "plum2", color = "black") +
  labs(title = "Histogram OCD",
       x = "OCD",
       y = "Broj ispitanika")+
  theme_minimal() 
```

```{r normality_test_ocd}
lillie.test(music_data$OCD)
```

**Zaključak:** Na razini značajnosti α = 0.05, odbacujemo nultu hipotezu za sve numeričke varijable jer p-vrijednosti testa su manje od 0.05. To znači da podaci ne dolaze iz normalne distribucije.

## Slušaju li skladatelji više glazbe dnevno od drugih?

Izvdojimo prvo podatke slušanja glazbe dnevno po tome jesu li ispitanici skladatelji ili ne.

```{r listening_composer}
composers <- music_data %>%
  filter(Composer == "Yes") %>%
  select(`Hours per day`)

ggplot(composers, aes(x = `Hours per day`)) +
  geom_histogram(fill = "burlywood", color = "black", binwidth = 1) +
  labs(title = paste("Sati slušanja dnevno za skladatelje\nProsjek =", 
                    round(mean(composers$`Hours per day`), 2)),
       x = "Sati dnevno",
       y = "Broj ispitanika") +
  theme_minimal() +
  theme(plot.title = element_text(hjust = 0.5))  # Center the title

```

```{r listening_non_composer}
non_composers <- music_data %>%
  filter(Composer == "No") %>%
  select(`Hours per day`)

ggplot(non_composers, aes(x = `Hours per day`)) +
  geom_histogram(fill = "cadetblue1", color = "black", binwidth = 1) +
  labs(title = paste("Sati slušanja dnevno za ostale\nProsjek =", 
                    round(mean(non_composers$`Hours per day`), 2)),
       x = "Sati dnevno",
       y = "Broj ispitanika") +
  theme_minimal() +
  theme(plot.title = element_text(hjust = 0.5))
```

Iz histograma možemo zaključiti da skladatelji u prosjeku slušaju više glazbe dnevno od ostalih ispitanika. S obzirom na to da podaci nisu normalno distribuirani, provjerimo ovu tvrdnju neparametarskim Wilcoxonovim rank-sum testom. Wilcoxonov rank-sum test koristi se za uspoređivanje dva nezavisna uzorka. Nulta hipoteza testa je da nema razlike u satima slušanja dnevno između skladatelja i ostalih ispitanika, a test provodimo na razini značajnosti α = 0.05.

```{r wilcox}
wilcox.test(composers$`Hours per day`, non_composers$`Hours per day`, alternative = "greater")
```

**Zaključak:** Prema rezultatima Wilcoxonovog rank-sum testa, odbacujemo nultu hipotezu na razini značajnosti α = 0.05 u korist alternativne hipoteze. To znači da skladatelji u prosjeku slušaju više glazbe dnevno od ostalih ispitanika.
