---
title: "Analiza glazbenih preferencija i njihovog utjecaja na mentalno zdravlje"
author: "Ena Dvojak, Patrik Blašković, Mislav Hlupić, Eugen Vucelić"
date: "`r Sys.Date()`"
output: pdf_document
---

```{r setup, include=FALSE}
knitr::opts_chunk$set(echo = TRUE)
knitr::opts_knit$set(root.dir = normalizePath("."))
```

## Uvod

Muzikoterapija je terapijski pristup koji koristi glazbu i njezine elemente za smanjenje stresa, poboljšanje raspoloženja i jačanje mentalnog zdravlja. U tom se procesu koriste različiti glazbeni žanrovi prema preferencijama pojedinca, a glazba služi kao katalizator pozitivnih emocionalnih reakcija.

## Case study: *Muzikoterapija i slušačke navike*

U analizu je uključen skup podataka sa 736 odgovora na anketu koja istražuje slušačke navike, preferirane glazbene žanrove, samoprocijenjeno mentalno zdravlje i druge relevantne čimbenike (dob, odabir streaming servisa, učestalost slušanja određenih žanrova, instrumentalne i skladateljske vještine). Cilj ovog projekta je razumjeti obrasce i povezanosti u podacima te ih statistički interpretirati kako bi se dobio uvid u ulogu glazbe u poticanju pozitivnog mentalnog stanja.

```{r load-libraries, message=FALSE, warning=FALSE}
library(tidyverse) 
library(modeest) 
library(dplyr)
library(nortest)
library(ggplot2)
library(corrplot)
```

```{r source-scripts}
source("R/barplots.R")
source("R/normality_tests.R")
```

```{r load-data}
music_data <- read_csv("data/processed/dataset_reduced.csv", show_col_types = FALSE)
colnames(music_data) <- gsub("\\[|\\]", "_", colnames(music_data))
print(colnames(music_data))

head(music_data)
```

## Deskriptivna statistika

### Mjere centralne tendencije

Mjere centralne tendencije za numeričke varijable "Age" i "Hours per day" grupirane po primarnom streaming servisu. Mod je izostavljen zato što nije dobra mjera centralne tendencije za ovaj dataset. Najveća frekvencija sati slušanja i godina ispitanika nije nužno najbolji pokazatelj sredine podataka, pogtovo za streaming servise s manje korisnika.

Koristiti ćemo 10% podrezanu aritmetičku sredinu jer iako su potencijalni ekstremni podaci značajni za analizu navika slušanja glazbe, moramo uzeti u obzir i neozbiljne ispune ankete koje mogu značajno utjecati na sredinu podataka.

```{r central-tendency}
music_data %>%
  group_by(`Primary streaming service`) %>%
  summarise(
    count = n(),
    mean_age = mean(Age, na.rm = TRUE,trim = 0.1),
    median_age = median(Age, na.rm = TRUE),
    mean_hours = mean(`Hours per day`, na.rm = TRUE, trim = 0.1),
    median_hours = median(`Hours per day`, na.rm = TRUE)
  ) %>%
  arrange(desc(count))
```

### Brisanje outliera

Prije računanja mjere rasipanja i vizualizacije box plotom, pokušati ćemo ukloniti outliere iz varijabli "Age" i "Hours per day" zdravim razumom. Naime anketa sadrži podatke o korisnicima koji su upisali nerealne godine ili sate slušanja glazbe. Uzimajući u obzir da jedan dan ima 24 sata i da većina ljudi ne sluša glazbu dok spava, realna maksimalna granica za "Hours per day" je 24 sata - 8 sati sna = 16 sati slušanja dnevno (ovime smo uklonili ukupno 3 data pointa). Za dob ispitanika ćemo uzeti u obzir da stariji generalno nisu skloni ispunjavanju anekta stoga ćemo heuristički staviti maksimalnu granicu za "Age" na 70 godina (ovime smo uklonili ukupno 7 data pointa).

```{r remove-outliers-heuristic}
music_data <- music_data %>%
  filter(`Hours per day` <= 16, Age <= 70)
```

### Mjere rasipanja

Mjere rasipanja za varijable "Age" i "Hours per day" grupirane po primarnom streaming servisu. Pomoću standardne devijacije i ranga donosimo zaključke da Spotify ima najveći rang godina (ima i najviše korisnika među ispitanicima općenito), dok Pandora ima najveću standardnu devijaciju godina među svojim korisnicima (čemu pridonosi činjenica da je Pandora najmanje zastupljena među ispitanicima).

```{r dispersion}
music_data %>%
  group_by(`Primary streaming service`) %>%
  summarise(
    sd_age = sd(Age, na.rm = TRUE),
    range_age = max(Age, na.rm = TRUE) - min(Age, na.rm = TRUE),
    sd_hours = sd(`Hours per day`, na.rm = TRUE),
    range_hours = max(`Hours per day`, na.rm = TRUE) - min(`Hours per day`, na.rm = TRUE)
  ) %>%
  arrange(desc(sd_age))
```

### Vizualizacija boxplot

Iz box plotova vizualiziranih ispod možemo zaključiti da mlađi ispitanici preferiraju Spotify, Apple Music i YouTubeMusic dok stariji ispitanici preferiraju Pandoru ili alternativne servise. Spotify ima najaktivnije korisnike s najviše slušanih sati dnevno s najviše ljudi koji premašuju gornje whiskere boxplota. Outlieri prikazani boxplotom su zdravi i razumni podaci.

```{r boxplot1}
music_data %>%
  ggplot(aes(x = `Primary streaming service`, y = Age, fill=`Primary streaming service`)) +
  geom_boxplot() +
  labs(title = "Dob ispitanika po primarnom streaming servisu",
       x = "Primarni streaming servis",
       y = "Dob") + scale_fill_brewer(palette = "Set2") +
  theme_minimal() +
  theme(legend.position = "none")
```

```{r boxplot2}
music_data %>%
  ggplot(aes(x = `Primary streaming service`, y = `Hours per day`, fill=`Primary streaming service`)) +
  geom_boxplot() +
  labs(title = "Sati slušanja dnevno po primarnom streaming servisu",
       x = "Primarni streaming servis",
       y = "Broj sati dnevno") + scale_fill_brewer(palette = "Set2") +
  theme_minimal() + 
  theme(legend.position = "none")
```

### Vizualizacija barplot

Barplotom ćemo vizualiraiti neke kategoričke varijable koje će biti od značaja u daljnim analizama. Izabrane kategoričke varijable su "Instrumentalist", "Composer", "Fav genre" i "Exploratory".

```{r barplot_binary}
plot <- create_binary_plots(music_data)
print(plot)

```

```{r barplot_fav_genre}
plot <- create_fav_genre_plot(music_data)
print(plot)
```

### Histogrami i provjere normalnosti

Za provjeru normalnosti distribucije numeričkih varijabli koristimo vizualne i statističke metode. Vizualno ćemo distribucije prikazati histogramima, dok ćemo statistički normalnost testirati **Lillieforsovom inačicom Kolmogorov-Smirnov testa**. Ovaj test je modifikacija standardnog Kolmogorov-Smirnov testa gdje se parametri normalne distribucije (srednja vrijednost i standardna devijacija) procjenjuju iz uzorka. Nulta hipoteza testa je da podaci dolaze iz normalne distribucije, a test provodimo na razini značajnosti α = 0.05. Provjeru provodimo za numeričke varijable: Hours per day te samoprocjenjene skale Anxiety, Depression, Insomnia, OCD.

```{r histogram_hours_per_day}
mean_hours <- mean(music_data$`Hours per day`, na.rm = TRUE)
sd_hours <- sd(music_data$`Hours per day`, na.rm = TRUE)

music_data %>%
  ggplot(aes(x = `Hours per day`)) +
  geom_histogram(binwidth = 1, fill = "lightgreen", color = "black") +
  labs(title = "Histogram sati slušanja dnevno",
       x = "Broj sati dnevno",
       y = "Broj ispitanika") +
  theme_minimal()
```

Provjerimo također jesu li podaci o dnevnom slušaju potencijalno log-normalni

```{r histogram_log_hours_per_day}
music_data %>%
  filter(`Hours per day` > 0) %>%
  ggplot(aes(x = log(`Hours per day`))) +
  geom_histogram(binwidth = 0.5, fill = "lightgreen", color = "black") +
  labs(title = "Histogram logaritma sati slušanja dnevno",
       x = "log(Broj sati dnevno)",
       y = "Broj ispitanika") +
  theme_minimal()
```

Iz tablice ispod svih histograma, vidimo da i dalje nisu normalno distribuirani. Osim i pomoću histograma i testa, možemo to vidjeti i qqplot-om koji ćemo provesti samo za varijablu "Hours per day" radi preglednosti.

```{r qqplot_hours_per_day}
qqnorm(music_data$`Hours per day`)
qqline(music_data$`Hours per day`, col = "steelblue", lwd = 2)
```

Ovdje opet vidimo da podaci nisu normalno distribuirani. Sada ćemo provjeriti normalnost distribucije za preostale varijable.

```{r histogram_anxiety}
music_data %>%
  ggplot(aes(x = Anxiety)) +
  geom_histogram(binwidth = 1, fill = "lightblue", color = "black") +
  labs(title = "Histogram anksioznosti",
       x = "Anksioznost",
       y = "Broj ispitanika") +
  theme_minimal()
```

```{r histogram_depression}
music_data %>%
  ggplot(aes(x = Depression)) +
  geom_histogram(binwidth = 1, fill = "lightcoral", color = "black") +
  labs(title = "Histogram depresije",
       x = "Depresija",
       y = "Broj ispitanika") +
  theme_minimal() 
```

```{r histogram_insomnia}
music_data %>%
  ggplot(aes(x = Insomnia)) +
  geom_histogram(binwidth = 1, fill = "lightyellow", color = "black") +
  labs(title = "Histogram nesanice",
       x = "Nesanica",
       y = "Broj ispitanika") +
  theme_minimal() 
```

```{r histogram_ocd}
music_data %>%
  ggplot(aes(x = OCD)) +
  geom_histogram(binwidth = 1, fill = "plum2", color = "black") +
  labs(title = "Histogram OCD",
       x = "OCD",
       y = "Broj ispitanika")+
  theme_minimal() 
```

```{r normality_tests}
analyze_normality(music_data)
```

**Zaključak:** Na razini značajnosti α = 0.05, odbacujemo nultu hipotezu za sve numeričke varijable jer p-vrijednosti testa su manje od 0.05. To znači da podaci ne dolaze iz normalne distribucije.

## 1. Slušaju li skladatelji više glazbe dnevno od drugih?

Izvdojimo podatke slušanja glazbe dnevno po tome jesu li ispitanici skladatelji ili ne i vizualizirajmo ih boxplotom.

```{r listening_boxplot_comparison}
music_data %>%
  ggplot(aes(x = Composer, y = `Hours per day`, fill = Composer)) +
  geom_boxplot(width=0.5) +
  stat_summary(fun = mean, geom = "point", shape = 18, size = 4, color="darkred") +
  labs(title = "Usporedba sati slušanja dnevno između skladatelja i ostalih ispitanika",
       x = "Skladatelj",
       y = "Sati dnevno",
       subtitle = "Točke predstavljaju aritmetičku sredinu" ) +
  theme_minimal() +
  theme(legend.position = "none")

```

Iz boxplota možemo zaključiti da skladatelji u prosjeku slušaju više glazbe dnevno od ostalih ispitanika. S obzirom na to da podaci nisu normalno distribuirani, provjerimo ovu tvrdnju neparametarskim Wilcoxonovim rank-sum testom. Wilcoxonov rank-sum test koristi se za uspoređivanje dva nezavisna uzorka. Nulta hipoteza testa je da nema razlike u satima slušanja dnevno između skladatelja i ostalih ispitanika, a test provodimo na razini značajnosti α = 0.05.

```{r wilcox}
wilcox.test(composers$`Hours per day`, non_composers$`Hours per day`, alternative = "greater")
```

**Zaključak:** Prema rezultatima Wilcoxonovog rank-sum testa, odbacujemo nultu hipotezu na razini značajnosti α = 0.05 u korist alternativne hipoteze. To znači da skladatelji u prosjeku slušaju više glazbe dnevno od ostalih ispitanika.

## 2. Korelacije izmedu frekvencija slušanja različitih glazbenih žanrova i samoprocijenjenih razina mentalnih poremećaja

Cilj ove analize je ispitati povezanost između učestalosti slušanja različitih glazbenih žanrova i samoprocijenjenih razina mentalnih poremećaja (anksioznost, depresija, nesanica, OCD). Korelacije nam pomažu identificirati obrasce u podacima, primjerice, je li povećana učestalost slušanja određenog žanra povezana s višim ili nižim razinama mentalnih poremećaja. Budući da podaci nisu normalno distribuirani, koristimo **Spearmanovu rang korelaciju**. Korelacija se izražava koeficijentom koji može imati vrijednosti od -1 (negativna korelacija) do +1 (pozitivna korelacija), dok p-vrijednost pokazuje je li korelacija statistički značajna.

Na kraju ćemo posebno analizirati povezanost između učestalosti slušanja metal žanra i razine depresije kako bismo provjerili postoji li značajna korelacija između tih varijabli.

```{r}
# Odabiremo samo potrebne varijable
columns_of_interest <- c("Frequency _Classical_", "Frequency _Country_", "Frequency _EDM_", "Frequency _Folk_", "Frequency _Gospel_", "Frequency _Hip hop_", "Frequency _Jazz_", "Frequency _K pop_", "Frequency _Latin_", "Frequency _Lofi_", "Frequency _Metal_", "Frequency _Pop_", "Frequency _R&B_", "Frequency _Rap_", "Frequency _Rock_", "Frequency _Video game music_", "Anxiety", "Depression", "Insomnia", "OCD")
data_subset <- music_data[, columns_of_interest]

# Mapiranje, pretvorba kategorijskih frekvencija u numeričke
convert_frequency <- function(frequency) {
  case_when(
    frequency == "Never" ~ 0,
    frequency == "Rarely" ~ 1,
    frequency == "Sometimes" ~ 2,
    frequency == "Very frequently" ~ 3,
    TRUE ~ NA_real_ 
  )
}

data_subset <- data_subset %>%
  mutate(across(starts_with("Frequency"), convert_frequency))

str(data_subset)

# Izračun korelacija - Spearman
correlation_matrix <- cor(data_subset, method = "spearman", use = "pairwise.complete.obs")

# Vizualizacija
corrplot(correlation_matrix, method = "color", type = "lower", tl.col = "black",
         tl.cex = 0.7, col = colorRampPalette(c("blue", "white", "red"))(200))

metal_depression_test <- cor.test(data_subset$`Frequency _Metal_`, data_subset$Depression, method = "spearman")
print(metal_depression_test)
```

**Zaključak:** Rezultati Spearmanove korelacije pokazuju slab pozitivni odnos (rho = 0.1887) između učestalosti slušanja metal glazbe i samoprocijenjene razine depresije. To znači da je moguće da ispitanici koji češće slušaju metal glazbu imaju nešto višu razinu depresije. P-vrijednost iznosi 2.509e-07, što ukazuje na to da je korelacija statistički značajna. Ovaj rezultat sugerira da je odnos između slušanja metal glazbe i depresije vjerojatno stvaran i nije posljedica slučajnosti.

## 3. Postoji li povezanost između korištenog servisa i sklonosti istraživanju

Kako bismo provjerili ovu tvrdnju provodimo test nezavisnosti $\chi^2$. Nulta hipoteza testa je da nema povezanosti između primarnog streaming servisa i sklonosti istraživanju, a test provodimo na razini značajnosti α = 0.05. Umjesto da izbacujemo streaming servis "Pandora", grupirali smo ga zajedno s "Other" stavkom kako bismo zadovoljili pretpostavku testa da su frekvencije podataka ≥ 5. Također, izbacili smo "None" jer su to ispitanici koji ne koriste streaming servise.

```{r contingency_table}
music_data %>%
  mutate(`Primary streaming service` = ifelse(`Primary streaming service` == "Pandora", "Other", `Primary streaming service`)) %>%
  filter(`Primary streaming service` != "None") %>%
  with(table(`Primary streaming service`, Exploratory)) -> tbl

tbl
```

```{r chi-square-test}
chisq.test(tbl)
```

Na razini značajnosti 0.05, odbacujemo nultu hipotezu u korist alternativne hipoteze. To znači da postoji povezanost između primarnog streaming servisa i sklonosti istraživanju. Naime da smo koristili razinu značajnosti 0.01, ne bismo odbacili nultu hipotezu.

```{r exploratory_barplot}
music_data %>%
    mutate(`Primary streaming service` = ifelse(`Primary streaming service` == "Pandora", "Other", `Primary streaming service`)) %>%
  filter(`Primary streaming service` != "None") %>%
  ggplot(aes(x = reorder(`Primary streaming service`, Exploratory == "Yes", FUN = mean), 
             fill = Exploratory)) +
  geom_bar(position = "fill") +
  labs(title = "Sklonost istraživanju po primarnom streaming servisu",
       x = "Primarni streaming servis",
       y = "Udio") +
  scale_fill_manual(values = c("No" = "#DF6051", "Yes" = "lightblue")) +
  theme_minimal()
```

**Zaključak:** Prema rezultatima $\chi^2$ testa, odbacili smo nultu hipotezu u korist alternativne. To znači da postoji povezanost između primarnog streaming servisa i sklonosti istraživanju. Vizualizacijom iznad možemo primijetiti da korisnici Spotifyja i Apple Musica imaju veću sklonost istraživanju u odnosu na korisnike drugih servisa.

## 4. Razlikuje li se prosječni broj sati slušanja glazbe značajno među korisnicima ovisno o njihovim omiljenim žanrovima?

ANOVA (engl. *ANalysis Of VAriance*) je metoda kojom testiramo sredine više populacija. U ovom slučaju, testiramo razlike u prosječnom broju sati slušanja glazbe dnevno među korisnicima ovisno o njihovim omiljenim žanrovima. Nulta hipoteza testa je da nema razlike u prosječnom broju sati slušanja dnevno među korisnicima omiljenih žanrova, a test provodimo na razini značajnosti α = 0.05. Radi distribucije podataka, koristimo **Kruskal-Wallisov test** koji je neparametarska verzija ANOVA-e.

Za početak, prebrojavamo koliko ispitanika preferira svaki žanr.

```{r genre_count}
music_data %>%
  group_by(`Fav genre`) %>%
  summarise(count = n()) %>%
  arrange(desc(count))
```

Radi preglednosti, grupirat ćemo žanrove s manje od 10 ispitanika u kategoriju "Other". Također, spojit ćemo hip-hop i rap jer su često povezani žanrovi.

```{r genre_grouping}
music_data_copy_grouped_by_genre = music_data %>%
  mutate(`Fav genre` = ifelse(`Fav genre` == "Latin" | `Fav genre` == "Lofi" | `Fav genre` == "Gospel", "Other", `Fav genre`))
```

Zatim vizualiziramo boxplotom razlike u prosječnom broju sati slušanja dnevno među korisnicima omiljenih žanrova.

```{r listening_by_genre_boxplot_comparison}
music_data %>%
  ggplot(aes(x = `Fav genre`, y = `Hours per day`, fill = `Fav genre`)) +
  geom_boxplot(width=0.5) +
  stat_summary(fun = mean, geom = "point", shape = 18, size = 4, color="darkred") +
  labs(title = "Usporedba sati slušanja dnevno ovisno o omiljenim žanrovima",
       x = "Žanr",
       y = "Sati dnevno",
       subtitle = "Točke predstavljaju aritmetičku sredinu" ) +
  theme_minimal() +
  theme(legend.position = "none")

```

Provodimo test homogenosti varijanci kako bismo provjerili pretpostavku o jednakim varijancama među skupinama. Nulta hipoteza testa je da su varijance jednake, a test provodimo na razini značajnosti α = 0.05.

```{r levene_test}
music_data$`Fav genre` <- as.factor(music_data$`Fav genre`)

leveneTest(`Hours per day` ~ `Fav genre`, data = music_data)
```

Na razini značajnosti 0.05, ne odbacujemo nultu hipotezu. To znači da su varijance jednake među skupinama. S obzirom na to, provodimo Kruskal-Wallisov test.

```{r kruskal_wallis}
kruskal.test(`Hours per day` ~ `Fav genre`, data = music_data)
```

**Zaključak:** Na razini značajnosti 0.05, odbacujemo nultu hipotezu u korist alternativne. To znači da postoji značajna razlika u prosječnom broju sati slušanja dnevno među korisnicima omiljenih žanrova.
