---
title: "Analiza glazbenih preferencija i njihovog utjecaja na mentalno zdravlje"
author: "Ena Dvojak, Patrik Blašković, Mislav Hlupić, Eugen Vucelić"
date: "`r Sys.Date()`"
output: pdf_document
---

```{r setup, include=FALSE}
knitr::opts_chunk$set(echo = TRUE)
knitr::opts_knit$set(root.dir = normalizePath("."))
```

## Uvod

Muzikoterapija je terapijski pristup koji koristi glazbu i njezine elemente za smanjenje stresa, poboljšanje raspoloženja i jačanje mentalnog zdravlja. U tom se procesu koriste različiti glazbeni žanrovi prema preferencijama pojedinca, a glazba služi kao katalizator pozitivnih emocionalnih reakcija.

## Case study: *Muzikoterapija i slušačke navike*

U analizu je uključen skup podataka sa 736 odgovora na anketu koja istražuje slušačke navike, preferirane glazbene žanrove, samoprocijenjeno mentalno zdravlje i druge relevantne čimbenike (dob, odabir streaming servisa, učestalost slušanja određenih žanrova, instrumentalne i skladateljske vještine). Cilj ovog projekta je razumjeti obrasce i povezanosti u podacima te ih statistički interpretirati kako bi se dobio uvid u ulogu glazbe u poticanju pozitivnog mentalnog stanja.

```{r load-libraries, message=FALSE, warning=FALSE}
library(tidyverse) 
library(modeest) 
library(dplyr)
```

```{r source-scripts}
#TODO: dodati skripte
```

```{r load-data}
music_data <- read_csv("data/processed/dataset_reduced.csv", show_col_types = FALSE)

head(music_data)
```

## Deskriptivna statistika

Mjere centralne tendencije za varijable "Age" i "Hours per day" grupirane po primarnom streaming servisu, izostavljen je mod zato što nije dobra mjera centralne tendencije za ovaj dataset. Najveća frekvencija sati slušanja i godina ispitanika nije nužno najbolji pokazatelj sredine podataka, pogtovo za streaming servise s manje korisnika.

```{r basic-stats}
music_data %>%
  group_by(`Primary streaming service`) %>%
  summarise(
    count = n(),
    mean_age = mean(Age, na.rm = TRUE),
    median_age = median(Age, na.rm = TRUE),
    mean_hours = mean(`Hours per day`, na.rm = TRUE),
    median_hours = median(`Hours per day`, na.rm = TRUE)
  ) %>%
  arrange(desc(count))
```
